【裁判字號】    90,聲再,137
【裁判日期】    900612
【裁判案由】    業務侵占聲請再審
【裁判全文】
臺灣高等法院臺中分院刑事裁定                    九十年度聲再字第一三七號
    聲  請  人
    即受判決人  甲○○
右列聲請人因業務侵占案件，對於本院八十九年度上易字第二二二八號中華民國九十
年一月十七日確定判決（台灣台中地方法院八十九年度易字第六二八號，起訴案號：
台灣台中地方法院檢察署八十八年度偵續字第一七五號），聲請再審，本院裁定如左
：
      主  文
再審之聲請駁回。
      理  由
一、聲請意旨略以：(一)本件系爭合夥土地於民國（下同）八十四年三月二十四日取得
    合法之建造執照，嗣後在聲請人家中召集合夥人會議來決議分配房屋位置之事宜
    ，會議中大家同意委託聲請人全權處理以及委託辦理向銀行貸款之情事，故聲請
    人係依據合夥人會議之決議而將合夥土地向沙鹿鎮農會辦理抵押貸款，惟鈞院確
    定判決認聲請人無法提出證明，難以採信，逕以業務侵占相繩，今告訴人之一邵
    良德提出陳情書一份，證實八十四年三月間所召集之合夥人會議，會議中確有決
    議委託聲請人辦理系爭土地向銀行抵押貸款之情事，其並願出庭作證此一事實。
    此新證據足證聲請人係經由合夥人會議之決議而將合夥土地向銀行辦理抵押貸款
    ，而非如鈞院判決所指摘聲請人擅自以合夥土地向沙鹿鎮農會辦理抵押貸款，又
    此委託聲請人辦理土地抵押貸款之事實，亦已於八十八年八月二十七日經由股東
    會議之追認，並有出席股東會議記錄為憑，足認本件聲請人將合夥土地向沙鹿鎮
    農會辦理抵押貸款，係經由股東之委託授權，並無業務侵占之不法意圖，而有輕
    於原判決所認罪名之事由。(二)依民法第六百七十八條第一項規定：「合夥人因合
    夥事務所支出之費用，得請求償還」。聲請人因執行系爭土地之合夥事務，而以
    祥園土木包工業之名義管理及支出，鈞院指稱聲請人提出之明細表，不足以證明
    與合夥事業有任何相關，現聲請人已尋獲當時擔任會計之李佩珊小姐，並請其出
    庭作證，以證明此一部份之事實，檢附祥園土木包工業管理合夥土地支出明細表
    一份，請鈞院傳訊會計李佩珊小姐，詳予訊問，以明真相。又此一新證據亦足認
    被告無挪用系爭土地抵押貸款公款之情事，縱有，亦祇是將抵押貸款中之三百萬
    元購買座落台中縣清水鎮○○段橋寮小段二七一之三六地號土地，系爭二筆土地
    ，聲請人於未經由股東開會決亦之情況下，擅自登記在吉利果營造有限公司與王
    木富之名下，而涉有刑法背信罪之罪嫌，惟與本件業務侵占罪有別，而應受輕於
    原判決所認之罪名各等語。
二、按刑事訴訟法第四百二十條第一項第六款所謂確實之新證據，係指當時已經存在
    ，而發現在後或審判時未經注意之證據，且新證據之本身，從形式上觀察，毋須
    經調查程序，顯然可認為足以動搖原確定判決者而言（最高法院四十年度台抗字
    第二號、三十五年度特抗字第二一號判例參照）。經查，本件聲請人所舉之所謂
    新證據，其中告訴人邵良德所出具之陳情書內容，與其於本院前審偵審程序所稱
    ：「未同意抵押貸款」；及受判決人甲○○於前審所稱：「開會時只有八人到場
    ，其餘合夥人未到庭」之自白內容明顯不符；又從聲請人所提之證物：「股東會
    議記錄」所載時間為八十八年八月二十七日上午十時，亦顯然在被告未經合夥人
    全體之同意而以系爭二筆土地向沙鹿鎮農會辦理抵押貸款等行為之後，況就其會
    議結論之內容又係以追認方式為之，自是其所謂「股東會議紀錄」，係其事後所
    召集製作，該項證據自不足以執為聲請人未為侵占罪等犯行之有利證據甚明；另
    查，祥園土木包工業管理合夥土地支出統計表（８３年１１月至８７年５月）亦
    係受判決人甲○○片面所提供，其內容之真偽，尚有待調查認定，由形式上觀之
    ，自亦顯不足作為受判決人未為侵占罪犯行之有利事證，況侵占罪係即成犯，於
    行為人就其所持有他人之物，意圖為自己或他人不法所有，而易持有為所有時，
    其犯罪行為即為終了，從而本件受判決人甲○○於其將所持有之合夥土地，於未
    經各合夥人之同意，擅以之辦理設定抵押借款時，其侵占罪即告成立，縱其有將
    部分借貸之款項供作合夥事業之支出使用，而侵吞其餘部分，亦不能解免所犯之
    侵占罪責，故就上述之支出統計表及會計李佩珊，由其證據之形式上觀察，並不
    足以發生動搖原確定判決，並使受判決人受更有利判決之結果。綜上所述，本件
    聲請人所主張之新證據，核與前開條文及判例所稱「確實之新證據」之要件不符
    ，自難認有再審之理由，應依同法第四百三十四條第一項裁定如主文。
中      華      民      國    九十      年      六      月     十二     日
                              臺灣高等法院臺中分院刑事第六庭
                                    審判長法  官  李  文  雄
                                          法  官  邱  顯  祥
                                          法  官  陳  嘉  雄
右正本證明與原本無異。
不得抗告。
                                          書記官  王  麗  英
中      華      民      國    九十    年      六     月      十三       日
                                                                        Ａ


司法院資訊處製作；財團法人民間司法改革基金會備份。
